臺灣高等法院臺中分院民事裁定
110年度抗字第380號
抗  告  人  潘美玲  

相  對  人  劉仁忠  
上列當事人間返還擔保金聲明異議事件，抗告人對於中華民國11
0年6月24日臺灣苗栗地方法院110年度事聲字第10號裁定提起抗
告，本院裁定如下：
    主  文
抗告駁回。
抗告程序費用由抗告人負擔。
    理  由
一、異議及抗告意旨略以：兩造間前有拆屋還地訴訟（下稱系爭
    事件），經原法院105年度訴字第34號判決該案被告即相對
    人拆除地上物返還土地予抗告人，並諭知相對人得供擔保免
    為假執行，相對人對該判決不利部分不服，提起上訴，且提
    存新臺幣（下同）292,800元擔保金（下稱系爭擔保金），
    以免為假執行，經原法院以106年度存字第124號提存事件提
    存在案。嗣系爭事件經本院於民國108年10月16日以106年度
    上字第138號判決駁回相對人之上訴而告確定。相對人因而
    以系爭事件之訴訟程序業經判決確定而終結，聲請取回系爭
    擔保金，經原法院以109年度司聲字第143號裁定（下稱系爭
    催告裁定）催告抗告人於裁定送達後21日內行使權利，抗告
    人迄未為之，而以原法院110年度司聲字第74號裁定准予返
    還（下稱原處分）。抗告人對原處分聲明異議，經原法院以
    110年度事聲字第10號裁定駁回抗告人之異議（下稱原裁定
    ）。然抗告人於收受催告裁定後有聲請調解，係因誤信相對
    人承諾會自行拆屋還地及給付賠償金予抗告人，始未遵期繳
    納聲請費用，而致遭認定未行使權利，相對人顯係以此詐欺
    行為拖延時間，抗告人近日將聲請強制執行等語。並聲明：
    原處分及原裁定均廢棄；暫緩將系爭擔保金返還予相對人；
    逕送調解程序。
二、相對人則以：系爭事件所涉土地（下稱系爭土地）為山坡地
    保育區農牧用地，依法不得於其上興建房屋，但坐落系爭土
    地上之建物（下稱系爭建物）為相對人之祖先於日據時期所
    建，依內政部發布之非都市土地變更編定執行要點，得申請
    將系爭土地變更登記為丙種建地，抗告人並已向相對人表示
    願意購買系爭建物，顯見抗告人根本無意拆除系爭建物，係
    因兩造就買賣價金及付款方式未達成共識，始未完成交易。
    抗告人為使相對人同意其所提出之買賣條件，始否認相對人
    領回系爭擔保金之權利，並以向相對人請求高額賠償金等語
    為威脅。而相對人之聲請既符合民事訴訟法第104條第1項第
    3款、第106條規定，原處分准予返還系爭擔保金予相對人，
    及原裁定駁回抗告人之異議，即均無違誤。
三、按訴訟終結後，供擔保人證明已定20日以上之期間，催告受
    擔保利益人行使權利而未行使者，法院應依供擔保人之聲請
    ，以裁定命返還其提存物，民事訴訟法第104條第1項第3款
    前段定有明文。前開規定，於其他依法令供訴訟上之擔保者
    準用之，並為同法第106條所明定。又訴訟終結後，受擔保
    利益人逾民事訴訟法第104條第1項第3款所定20日以上之期
    間而未行使其權利時，若在供擔保人向法院為返還提存物或
    保證書之聲請後，始行使其權利者，仍應認為受擔保利益人
    未在前開期間內行使其權利（最高法院72年度台抗字第181
    號民事裁定意旨參照）。
四、經查：
　㈠相對人前因原法院105年度訴字第34號判決之諭知，提供系爭
    擔保金為免為假執行之擔保，經原法院以106年度存字第124
    號提存事件提存在案，有國庫存款收款書、原法院執行命令
    在卷可參（司聲卷第11頁、第15頁至第17頁）。而系爭事件
    前經原法院105年度訴字第34號判決，該案被告提起上訴，
    經本院於108年10月16日以106年度上字第138號判決駁回上
    訴而告確定，有上開判決在卷可稽（事聲卷第23頁至第60頁
    ），堪認系爭事件業已終結，合於民事訴訟法第104條第1項
    第3款所定「訴訟終結」之要件。相對人於系爭事件判決確
    定後，聲請原法院定期催告抗告人行使權利，經原法院以系
    爭催告裁定通知抗告人應於該裁定送達後21日內行使權利，
    並向原法院為行使權利之證明；抗告人於收受系爭催告裁定
    後，雖於期限內對相對人聲請調解，惟因逾期未繳納聲請費
    ，經原法院以110年度司調字第43號裁定駁回確定在案等情
    ，為抗告人所自承（本院卷第7頁），且有原法院上開裁定
    、民事庭函、民事類事件跨院資料查詢表暨其查詢結果可稽
    （事聲卷第17頁至第19頁，司聲卷第13頁、第31頁至第85頁
    ）。抗告人聲請調解未據繳納聲請費，該聲請不合法，自無
    聲請調解視同起訴以行使權利之效力。
　㈡抗告人雖另稱：其係誤信相對人會自動拆屋還地之承諾，致
    未在催告裁定所定期間內行使其權利等語，然該催告行使權
    利之期間，非當事人所得變更，抗告人本即應自行留意期間
    是否屆至，要無從以兩造間另有約定為辯。
　㈢再抗告人雖於110年5月19日就其未能執行拆屋還地之損害向
    原法院聲請調解，並經原法院以110年度補字第736號損害賠
    償事件繫屬中，然抗告人所為顯已逾越系爭催告裁定所定期
    間，亦難認抗告人有遵期行使權利。
　㈣綜上所述，抗告人既未於系爭催告裁定期間內行使權利，相
    對人聲請返還系爭擔保金，於法即無不合，應予准許，原處
    分准予返還系爭擔保金，即無不當。原裁定駁回抗告人之異
    議，亦無違誤。抗告意旨指摘原處分及原裁定不當，求予廢
    棄，為無理由，應予駁回。
　㈤至於抗告人請求將本件逕送調解程序部分，核與本件聲請返
    還擔保金事件之抗告程序無涉，非本院所得審酌，附此敘明
    。
五、據上論結，本件抗告無理由。爰依民事訴訟法第495條之1第
    1項、第449條第1項、第95條、第78條，裁定如主文。
中　　華　　民　　國　　110 　年　　9 　　月　　16　　日
        　　   民事第五庭     審判長法　官  游文科
　　　　　　　　　　　　　　        法　官  吳崇道
　　　　　　　　　　　　　　　      法　官  楊珮瑛
正本係照原本作成。           
不得再抗告。
                                    書記官  金珍華

中　　華　　民　　國　　110 　年　　9 　　月　　16　　日